最高法院刑事判決　　　　　　　　　　111年度台上字第733號
上　訴　人　臺灣高等檢察署檢察官白忠志
上　訴　人　
即　被　告　林和駿
選任辯護人　黃丁風律師
　　　　　　張進豐律師
　　　　　　魯忠軒律師
上列上訴人等因被告違反兒童及少年性剝削防制條例等罪案件，
不服臺灣高等法院中華民國110年11月4日第二審判決（109 年度
侵上訴字第87號，起訴案號：臺灣臺北地方檢察署106 年度偵字
第25095、25096、25097、25453、25454、25455、25456、25457
、27488號、107年度偵字第1998號），提起上訴，本院判決如下
：
    主  文
原判決關於其附表一編號2-1、2-2所示引誘使兒童製造猥褻行為
之電子訊號部分均撤銷，發回臺灣高等法院。
其他上訴駁回。
    理  由
壹、撤銷發回（即原判決附表一編號2-1、2-2所示引誘使兒童製
    造猥褻行為之電子訊號）部分：
一、本件原判決認定上訴人即被告林和駿有其附表一編號 2-1、
    2-2所示引誘使兒童即被害人3429-B106056A（姓名及年籍均
    詳卷）製造猥褻行為之電子訊號共2 次之犯行，因而撤銷第
    一審關於此部分之科刑判決，比較行為時及裁判時法律，適
    用最有利之規定，而依民國107 年7月1日修正施行前兒童及
    少年性剝削防制條例第36條第2 項規定，改判論處被告如其
    附表一編號2-1、2-2所示引誘使兒童製造猥褻行為之電子訊
    號各罪刑（共2罪），固非無見。
二、惟查：
㈠、證據雖已調查，但若仍有其他重要證據或疑點尚未調查釐清
    ，致事實未臻明瞭者，即與未經調查無異，如遽行判決，仍
    難謂無應於審判期日調查之證據而未予調查之違法。本件檢
    察官起訴書犯罪事實欄及所引用附表一編號2 ，係記載：被
    告明知3429-B106056A為兒童，透過通訊軟體「臉書（FACEB
    OOK ）」引誘該被害人拍攝並傳送裸露身體、性器官照片之
    電子訊號，而於104 年7月7日取得該等猥褻行為電子訊號等
    情，原判決就此部分，則認定被告分別於其附表一編號 2-1
    、2-2「取得時間」欄所示時間（分別為104年7月7日前某日
    、105 年2至3月間某日），引誘上開被害人拍攝並傳送裸露
    身體、性器官照片之電子訊號共2 次之事實，並認起訴書均
    誤載取得時間為104 年7月7日，復於理由內引用其附表一編
    號2-1、2-2「證據名稱」欄所載3429-B106056A 於警詢時指
    述、被告之電腦檔案所擷取通訊軟體「LINE」內容列印資料
    為其證據。惟稽諸原判決所引用上開通訊軟體「LINE」內容
    列印資料（見偵字第25096號不公開卷一第105至110 頁），
    實際為通訊軟體「臉書」之對話內容，雖有裸露身體、性器
    官照片，惟無傳送日期之記載。又依卷內3429-B106056A 之
    警詢筆錄所載，3429-B106056A於警詢時證稱：其於105年約
    2、3月的時候拍攝該等照片，被告透過通訊軟體「臉書」要
    其拍攝給他等語（見上開偵卷第98至100 頁），似未提及其
    於104 年7月7日前曾拍攝上開照片並傳送予被告。原判決理
    由內並未進一步說明如何認上開照片係被告於其附表一編號
    2-1、2-2「取得時間」欄所示時間，分別引誘上開被害人拍
    攝並傳送，自有理由欠備之違法。究竟3429-B106056A 係於
    何時受被告引誘拍攝上開照片並傳送？實情如何，攸關被告
    罪數之認定。乃原審對上述疑點未深入加以調查釐清明白，
    遽認被告有原判決附表一編號2-1、2-2所示引誘使兒童製造
    猥褻行為之電子訊號共2 次之犯行，而為不利於被告之論斷
    ，自有應於審判期日調查之證據而未予調查之違法。
㈡、綜上，被告上訴意旨執以指摘，為有理由。而原判決上開違
    誤影響於本件事實之認定及法律之適用，本院無從據以自行
    判決，應認原判決關於其附表一編號2-1、2-2所示引誘使兒
    童製造猥褻行為之電子訊號部分有撤銷發回更審之原因。
貳、駁回上訴（即原判決附表一編號1、3至81所示引誘使兒童或
    少年製造猥褻行為之電子訊號，及其事實欄二、三所示以他
    法將兒童或少年猥褻行為電子訊號供人觀覽、引誘使兒童或
    少年被拍攝猥褻行為之電子訊號、對於14歲以上未滿16歲之
    女子為猥褻行為，暨無罪）部分：
一、原判決附表一編號1、3至81所示引誘使兒童或少年製造猥褻
    行為之電子訊號，及其事實欄三之㈠所示引誘使少年被拍攝
    猥褻行為之電子訊號部分：
㈠、按刑事訴訟法第377 條規定：上訴於第三審法院，非以判決
    違背法令為理由，不得為之。是提起第三審上訴，應以原判
    決違背法令為理由，係屬法定要件。如果上訴理由書狀並非
    依據卷內訴訟資料，具體指摘原判決不適用何種法則或如何
    適用不當，或所指摘原判決違法情事，顯與法律規定得為第
    三審上訴理由之違法情形不相適合時，均應認其上訴為不合
    法律上之程式，予以駁回。
㈡、本件原判決綜合全案證據資料，認定被告有其事實欄一所載
    引誘使兒童或少年即其附表一編號1、3至81所示被害人製造
    猥褻行為之電子訊號，及其事實欄三之㈠所示引誘使少年即
    被害人A 女（姓名及年籍均詳卷）被拍攝猥褻行為之電子訊
    號等犯行，因而撤銷第一審關於此部分之科刑判決，比較行
    為時及裁判時法律，適用最有利之規定，而依107 年7月1日
    修正施行前兒童及少年性剝削防制條例第36條第2 項規定，
    改判論處被告引誘使兒童製造猥褻行為之電子訊號、引誘使
    少年製造猥褻行為之電子訊號，及引誘使少年被拍攝猥褻行
    為之電子訊號等罪刑（共81罪），並諭知相關之沒收，已詳
    敘其認定犯罪事實所憑證據及認定之理由。
㈢、證據之取捨及事實之認定，均為事實審法院之職權，倘其採
    證認事並未違背證據法則，自不得任意指為違法而執為適法
    之第三審上訴理由。原判決依憑被告之自白，並佐以證人即
    如其附表一編號1、3至81所示被害人及A 女之證詞，復參酌
    被告之電腦檔案所擷取通訊軟體「LINE」內容列印資料等證
    據資料，認被告之自白與事實相符，而據以認定被告有其附
    表一編號1、3至81所示引誘使兒童或少年製造猥褻行為之電
    子訊號，及其事實欄三之㈠所示引誘使少年被拍攝猥褻行為
    之電子訊號等犯行，已詳敘其採證認事之理由，且依卷內資
    料，詳加說明何以認被告所為其附表一編號1、3至81所示犯
    行並無營利之意圖，而不成立兒童及少年性剝削防制條例第
    36條第4 項之罪，核其論斷，與論理及證據法則無違。而原
    判決就被告此部分犯行，係以上開被害人之證詞，暨上述證
    據資料，作為被告上揭自白之補強證據，並以該補強證據與
    其自白相互利用，使犯罪事實獲得確信，要非僅憑被告之自
    白，即為被告不利認定。尤以被告於原審審判期日已自白此
    部分犯行，並未提出否認犯罪之辯解，此有原審審判程序筆
    錄可查，卻於法律審之本院，改稱：原判決認定其附表一編
    號 6、11、13、15、20、21、33、34、40、46、48、49、54
    、59、68、80所示犯行，僅憑被告之自白，該16名被害人照
    片非由被告引誘拍攝，而係被告自網路擷取並存於電腦云云
    ，以及檢察官上訴意旨猶謂被告具有營利之意圖而為此部分
    犯行云云，而據以指摘原判決違法，均非適法之第三審上訴
    理由。
㈣、所謂接續犯，係指基於單一之犯意，以數個舉動接續進行，
    而侵害同一法益，在時間及空間上有密切關係，依一般社會
    健全觀念，難以強行分開，在刑法評價上，以視為數個舉動
    之接續實行，合為包括之一行為予以評價較為合理，於此情
    形，始得依接續犯關係論以包括一罪，否則仍應依其犯罪具
    體情節，分別依想像競合關係從一重處斷，或依數罪併罰之
    例予以分論併罰。原判決已敘明：被告如其附表一編號1、3
    至81所示引誘使兒童或少年製造猥褻行為之電子訊號，及其
    事實欄三之㈠所示引誘使少年被拍攝猥褻行為之電子訊號之
    犯行，各次犯罪時間均有所間隔，事實上明顯可加以區分，
    而被害人亦非同一，衡諸社會通念，咸認非屬單一犯意之接
    續舉止，認係基於個別犯意而為，均應予分論併罰等旨，又
    縱認被告所為上開犯行之部分時間相近，但各次引誘對象顯
    不相同，則其各次犯行客觀上並非不能分別實行。而被告犯
    意之認定，係原審採證認事之職權，原判決事實欄既已認定
    被告分別為其附表一編號1、3至81及其事實欄三之㈠所示犯
    行，並於理由內敘明其所為此部分犯行，係出於各別之犯意
    為之，而其此項職權之行使，既無違證據法則之情形，原判
    決因而論斷被告所為前開犯行應予以分論併罰，於法尚屬無
    違。被告上訴意旨謂原審未查明被告與附表一所示被害人初
    次接觸等時間，其此部分犯行，部分時間相近，且其係出於
    蒐集、收藏兒童及少年猥褻照片之單一概括犯意，應論以接
    續犯一罪云云，而指摘原判決就此等犯行予以分論併罰為不
    當，依上述說明，自非合法之第三審上訴理由。
㈤、其餘上訴意旨均非依據卷內訴訟資料，具體指摘原判決不適
    用何種法則或如何適用不當，徒就原審採證認事及量刑職權
    之適法行使，以及原判決已明確論斷說明之事項，暨不影響
    於判決結果之枝節問題，漫事爭論，顯與法律規定得為第三
    審上訴理由之違法情形不相適合。揆之首揭說明，被告及檢
    察官此部分上訴均為違背法律上之程式，應予駁回。
二、無罪部分：
㈠、本件原判決以不能證明被告有如其附表四（即起訴書附表二
    編號2至7）所載脅迫該附表所示被害人製造猥褻行為之電子
    訊號等犯行，因而撤銷第一審關於此部分科刑之判決，改判
    諭知被告無罪，已詳述其取捨證據及得心證之理由，對於檢
    察官所舉證據何以均不足以證明被告犯罪，亦在理由內詳加
    剖析論述及說明。
㈡、證據之取捨及證據證明力之判斷，均為事實審法院之職權，
    倘其採證判斷並未違背證據法則，復於判決內敘明其取捨證
    據及得心證之理由者，自不得任意指為違法而執為適法之第
    三審上訴理由。原判決以證人即其附表四所示被害人固均證
    稱：被告對其等為恐嚇、脅迫等情，然遍查卷內證據資料，
    未有此部分之對話訊息紀錄，故被告是否對該等被害人為恐
    嚇、脅迫一事，已非無疑。再參酌證人3429-B106056C （姓
    名詳卷，即其附表四編號1 所示被害人）固於第一審證稱：
    我記得被告係於105 年3月2日透過「臉書」對我表示，若不
    再多拍私密猥褻照片給被告，他就要散布我的私密猥褻照片
    ，我會記得該日期，是因為當時我透過手機截圖後，並於前
    往高雄市三多派出所報案時，將該截圖交給警察云云，惟其
    於警詢時係證稱：我於105 年3月2日23時30分遭不明人士以
    「臉書」傳送訊息恐嚇，說要將我所拍攝裸露的私密照放到
    網路上，我將該照片放在手機內建的記憶體，有2 張外流出
    去，可能是我在家使用Wi-fi 上網時遭人侵入竊取，該不明
    人士所使用的「臉書」帳號為 000000000000000@facebook.
    com （名稱：游珠）云云，然卷內並無證據證明被告即係前
    揭「臉書」帳號之申登人或使用人，且依3429-B106056C 上
    開所證，其受該人脅迫拍攝照片後，亦直接前往派出所報案
    ，並無再拍攝照片傳送該人之情形；復觀諸 3429-B106056X
    、3429-B106056乙、3429-B106057B、3429-B106057D及3429
    -B106057K（姓名均詳卷，即其附表四編號2 至6所示被害人
    ），與被告於通訊軟體「LINE」、「BeeTalk 」之對話紀錄
    ，並勾稽3429-B106057D、3429-B106057K於警詢之證詞，可
    見其等受被告引誘而拍攝猥褻行為之數位照片後，並無再受
    被告脅迫而續拍照片傳送被告之情形，自不能以如其附表四
    所示被害人於警詢及第一審之片面指述，遽認被告有以恐嚇
    、脅迫方式對其等要求傳送猥褻影像之電子訊號等情。此外
    ，卷內復查無其他證據足以證明被告確有如檢察官所指脅迫
    上開被害人製造猥褻行為之電子訊號之犯行，而本件檢察官
    所舉證據尚不足以令人確信被告有上開犯行，基於罪疑唯輕
    及無罪推定之原則，自不得遽為被告此部分有罪之判決。原
    判決因而撤銷第一審關於此部分之科刑判決，改判諭知被告
    無罪，於法尚無不合。檢察官上訴意旨猶就上開被害人證詞
    內容之證明力，再事爭辯，並就原審採證職權之適法行使，
    以及原判決已說明之事項，暨不影響於判決結果之枝節問題
    ，漫事爭論，顯與法律規定得為第三審上訴理由之違法情形
    不相適合。依上說明，檢察官此部分上訴為違背法律上之程
    式，應併予駁回。
三、原判決事實欄二所示以他法將兒童或少年之猥褻行為電子訊
    號供人觀覽，及其事實欄三之㈡所示對於14歲以上未滿16歲
    之女子為猥褻行為部分：
    按刑事訴訟法第376條第1項各款所規定之案件，經第二審判
    決者，除第二審法院係撤銷第一審法院所為無罪、免訴、不
    受理或管轄錯誤之判決，而諭知有罪之判決，被告或得為被
    告利益上訴之人得提起上訴外，其餘均不得上訴於第三審法
    院，為該條項所明定。本件原判決事實欄二即其附表二所示
    以他法將兒童或少年之猥褻行為電子訊號供人觀覽，及其事
    實欄三之㈡所示對於14歲以上未滿16歲之女子為猥褻行為部
    分，被告所犯兒童及少年性剝削防制條例第38條第1 項之罪
    ，及刑法第227條第4項之罪，核屬刑事訴訟法第376條第1項
    第1 款所列不得上訴第三審法院之案件，且經第一審及第二
    審均判決有罪，揆之上開規定，自不得上訴於第三審法院，
    此並不因原判決誤載為得提起上訴，而生合法上訴之效力。
    檢察官及被告對於原判決此部分之上訴自非合法，應併予駁
    回。
據上論結，應依刑事訴訟法第395 條前段、第397條、第401條，
判決如主文。
中　　華　　民　　國　 111　　年　　3 　　月　　10　　日
　                刑事第三庭審判長法  官  徐　昌　錦　
                                  法  官  林　恆　吉　
                                  法  官  周　政　達　
                                  法  官  江　翠　萍　
                                  法  官  林　海　祥　
本件正本證明與原本無異
                                  書記官
中　　華　　民　　國　 111　　年　　3 　　月　　15　　日